【裁判字號】    89,簡上,47
【裁判日期】    890804
【裁判案由】    給付承攬報酬
【裁判全文】
臺灣臺中地方法院民事判決  八十九年度簡上字第四十七號
    上  訴  人  吉麥企業股份有限公司
                              .
    法定代理人  乙○○      住.
    訴訟代理人  丙○○      住.
    被上訴人    碧茂實業有限公司      住台中市南屯區○○○街一三五號
    法定代理人  甲○○      住.
右當事人間請求給付承攬報酬事件，上訴人對於中華民國八十八年九月七日本院八十
八年度沙簡字第二○二號第一審判決提起上訴，本院判決如左：
    主      文
上訴駁回。
第二審訴訟費用由上訴人負擔。
    事      實
甲、上訴人方面：
一、聲明：(一)原判決廢棄。(二)被上訴人第一審之訴駁回。
二、陳述：除與原審判決書所載者相同茲予引用外，補稱：
  (一)上訴人自代理商聯眾股份有限公司接美國迪斯尼帽子訂單，繡花部分交由被上訴
    人承作：
    (1)編號ＬＷ一二七０棒球帽部分，係於民國（下同）八十六年十二月十三日交由
      被上訴人承作，依約應於八十六年十二月十八日承作完成交貨，惟被上訴人逾
      期交貨，致上訴人改由空運交貨給美商，該空運費用新台幣（下同）二萬零四
      百九十七元自應由被上訴人賠償，且此編號之帽片被上訴人繡壞，上訴人請人
      補片費用七千零一十二元，亦應由被上訴人賠償。
    (2)編號ＬＷ二五一美人魚帽部分，係於八十七年一月十六日交由被上訴人承作，
      應於八十七年一月十九日交貨，但被上訴人逾期至八十七年十二月二十三日始
      交貨，致上訴人改由空運交貨，空運費七萬零八百六十一元，應由被上訴人賠
      償。
    (3)編號Ｓ／ＪＬ七八五五八號四片聯繡部分，該部分計有一一○○片沒有完成繡
      作交貨，裁片原料也未交回，致上訴人另尋廠商，製版費一萬四千九百七十八
      元，承作費二萬七千二百六十一元。
    (4)另因被上訴人承作帽繡，均逾期交貨，致使上訴人貨物出口延誤，被紡拓會取
      消八十七年紡織配額損失一萬一千零五十六元，上訴人因被上訴人之逾期交貨
      及未完成工作部分之損失共達十五萬一千六百六十五元，是扣除此部份，上訴
      人僅積欠被上訴人二十六萬二千九百零九元，茲有給付空運費支票、發票影本
      各二張、四片連繡損益憑證及損失紡織配額憑證為證。
    (5)依上開陳述，被上訴人給付遲延而支付空運費用，給付工作物瑕疵請人修補承
      作支出費用，交貨遲延被紡拓費取消配額損失，上訴人主張抵銷。
  (二)就原審不予採信部分答辯如左：
    (1)編號ＬＷ一二七０棒球帽部分，係於八十六年十二月十三日交由被上訴人承作
      ，一般情形三天後即可交貨，但被上訴人未於十二月十八日交貨，而遲至十二
      月二十一日以後始陸續製作完成，經美商聯眾公司派員至被上訴人工廠驗貨，
      發現繡花「米奇打棒球」人物外框有三千頂漏繡，要重新補繡，而且有繡壞，
      縱然於八十七年一月六日、一月七日、一月十九日交付少數補片，但仍是遲延
      後補足應完成工作，並非兩造交貨日期已合意變更，上訴人否認有所合意變更
      。
    (2)編號ＬＷ二五一美人魚帽部分，兩造一同至美商聯眾公司看樣品，被上訴人說
      明其有能力承作，因此訂單上所載日期為八十六年十二月十三日訂購，八十六
      年十二月十八日交貨，固係事實，但是被上訴人技術不好，所繡美人魚圖案樣
      品，未符合美商聯眾公司要求，一再重繡，因此才有八十七年一月十六日承作
      、八十七年一月十九日交貨情事，但事實上，被上訴人繡得不好，一再拖延，
      始有八十七年一月六日、一月七日、一月十九日上開日期尚再交付裁片，由此
      證明是被上訴人所繡美人魚圖樣不符合美商要求，一再重作拖延，當然遲延交
      貨時間。
    (3)編號Ｓ／ＪＬ七八五五八號四片聯繡部分，該部分計有一一○○片沒有完成繡
      作交貨，裁片原料也未交回，致上訴人另尋廠商，製版費一萬四千九百七十八
      元，承作費二萬七千二百六十一元，縱然系爭四片連繡部分之訂購單於八十六
      年十二月十二日訂購，交貨日期訂購單上並未載明，但上訴人交付被上訴人承
      作之裁片為三千七百三十四件，被上訴人於八十七年一月二十二日交付上訴人
      雖是二千八百六十四件，但其中壞件有二三○件，此時交貨後，被上訴人業已
      無能力再完成一一○○件，因此原審認為四片連繡並未約定交貨日期，顯有不
      當，況且上訴人一再催促被上訴人應於八十七年一月二十二日完成交付，其不
      能完成之一一○○件裁片應繳回，因此另尋廠商製版及承作費用應由被上訴人
      負擔。
三、證據：援用原審之證據方法外，另聲請訊問證人陳國。
乙、被上訴人方面：
一、聲明：如主文第一項所示。
二、陳述：除與原審判決書所載者相同，茲予引用外，另補稱：
  (一)上訴人如主張被上訴人交付成品有瑕疵或交貨遲延，應舉證證明，通常被上訴人
    繡花製版後，都會先經美商看過確認後才會開始生產，不可能如證人陳國所言
    漏繡黑框之情形，因為上訴人遲延交付裁片給我們，所以我們交貨日期往後延，
    並無遲延交貨之情形。
  (二)上訴人雖另有裁片八七○片置放在被上訴人工廠，然上開裁片係因上訴人積欠款
    項未付，故被上訴人只好停止交貨，被上訴人從未接獲上訴人通知要交還裁片至
    何處或製成何種產品。
三、證據：援用原審之證據方法。
    理      由
一、被上訴人起訴主張：兩造於八十六年十二月間訂有尼龍布刺繡加工承攬契約，約
    定被上訴人依上訴人指示完成交付工作物後，上訴人即應於次月付清加工報酬款
    ，被上訴人於八十六年十二月完成加工報酬款共計為六十萬七千三百八十三元之
    工作物交付予上訴人，並於八十七年一月再依約完成加工報酬款合計為二十九萬
    二百十九元之工作物交付予上訴人，總計上訴人應給付被上訴人八十九萬七千六
    百七十三元加工報酬款，惟上訴人迄今僅支付被上訴人四十八萬三千零八十九元
    ，尚有四十一萬四千五百八十四元加工報酬款未付，屢經催討，上訴人均置之不
    理，爰請求上訴人給付承攬報酬如原審訴之聲明所示，並提出原物料訂購單三紙
    影本、送貨單、請款單、出廠單、出貨送貨對照表及編號Ｓ／ＪＬ七八五五八號
    訂購單為證。上訴人對於尚未給付四十一萬四千五百八十四元之加工報酬款項並
    不爭執，惟以：上訴人自代理商聯眾股份有限公司接美國迪斯尼帽子訂單，繡花
    部分交由被上訴人承作，(1)在編號ＬＷ一二七０棒球帽部分，係於八十六年十二
    月十三日交由被上訴人承作，依約應於八十六年十二月十八日承作完成交貨，惟
    被上訴人逾期交貨，致上訴人改由空運交貨給美商，該空運費用二萬零四百九十
    七元自應由被上訴人賠償，且此編號之帽片被上訴人繡壞上訴人請人補片費用七
    千零一十二元，亦應由被上訴人賠償，(2)在編號ＬＷ二五一美人魚帽部分，係於
    八十七年一月十六日交由被上訴人承作，應於八十七年一月十九日交貨，但被上
    訴人逾期至八十七年十二月二十三日始交貨，致上訴人改由空運交貨，空運費七
    萬零八百六十一元，應由被上訴人賠償。(3)在編號３Ｌ七八五五八號（應為編號
    Ｓ／ＪＬ七八五五八號），四片連繡部分，該四片連繡片計有一一００片沒有完
    成繡作交貨，裁片原料也未交回，致上訴人另尋廠商承作，共損失二萬七千二百
    六十一元。(4)另因被上訴人承作帽繡，均逾期交貨，致使上訴人貨物出口延誤，
    被紡拓會取消八十七年度紡織配額損失一萬一千零五十六元，上訴人因被上訴人
    之逾期交貨及未完成工作部分之損失共達十三萬六千六百八十七元，上訴人主張
    抵銷上開加工報酬後，上訴人需給付被上訴人二十七萬七千八百九十七元等語茲
    為抗辯，並提出給付空運費支票、發票影本各二張、四片連繡損益憑証及損失紡
    織配額憑證為證。
二、本件被上訴人主張上訴人尚有四十一萬四千五百八十四元之承攬報酬未給付之事
    實，業為上訴人所不爭，應堪採信。上訴人雖主張抵銷被上訴人給付遲延而支付
    之空運費用，被上訴人所交付之工作物瑕疵部分上訴人另請人修補之費用，及因
    被上訴人交貨遲延上訴人被紡拓會取消配額之損失云云。惟查：
  (1)就編號ＬＷ一二七０棒球帽部分：依兩造原物料訂購單上所載日期固為八十六年
    十二月十三日訂購，八十六年十二月十八日交貨，惟上訴人於八十六年十二月十
    八日後仍陸續於同年十二月十九日、二十日、二十一日、二十二日、二十三日、
    二十四日、二十五日分別交付上訴人要求被上訴人加工刺繡部分之裁片予被上訴
    人，要求被上訴人加工刺繡，有上訴人上述日期之出廠單影本十紙附卷可稽，顯
    見兩造就交貨日期已合意變更。上訴人雖執上揭訂貨單上之交貨日期主張被上訴
    人交貨遲延，並聲請訊問證人即上訴人之廠長陳國，惟證人陳國到庭證稱：
    「我曾帶美商到被上訴人工廠看刺繡，美商發現圖案少繡外面的黑框，因我們工
    廠先裁片，有半成品交予被上訴人繡花後，我們再製成帽子成品，所以一但繡花
    的部分有問題就會使我們製帽的生產線延誤，要補繡黑框要補板子，所以繡花廠
    的生產線也要停工。－－－（當初是否有要求被上訴人繡黑框？）繡花的圖樣是
    台北的業務直接與被上訴人接洽，我並沒看過圖稿，但是圖稿上應該是有黑框，
    否則美商不會要求要繡黑框」，審之證人為上訴人之受僱人，其證詞是否屬實，
    已非無疑，且縱使證人之證詞足堪採信，其上開證詞僅能證明被上訴人少繡黑框
    部分，然上開漏繡原因是否究為被上訴人之疏漏或為上訴人圖稿之疏漏，尚未可
    知，故證人上開證詞尚難證明被上訴人有成品瑕疵或交貨遲延之事實。另上訴人
    雖亦主張帽片被上訴人繡壞請人補片費用七千零一十二元，應由被上訴人賠償，
    然上訴人始終未舉證以實其說，另參諸被上訴人若果有交貨遲延或成品瑕疵之事
    實，衡情上訴人豈會未予爭執並留存證據？從而上訴人既未能舉證證明被上訴人
    有交貨遲延或成品瑕疵之事實，其上開抵銷之主張即難採認。
  (2)就編號ＬＷ二五一美人魚帽部分，依兩造原物料訂購單上所載日期為八十六年十
    二月十三日訂購，八十六年十二月十八日交貨，已非上訴人所稱於八十七年一月
    十六日交由被上訴人承作，應於八十七年一月十九日交貨，且上訴人分別於八十
    七年一月六日、一月七日、一月十九日始將原料裁片交與被上訴人承作，有上訴
    人上述日期之出廠單影本三紙可稽，顯見兩造就交貨日期已合意變更，上訴人仍
    執上揭訂貨單上之交貨日期主張被上訴人交貨遲延，並主張抵銷交貨遲延所生費
    用，亦不足採。
  (3)就編號Ｓ／ＪＬ七八五五八號四一片連繡部分，上訴人主張該四片連繡片計有一
    一００片沒有完成繡作交貨，裁片原料也未交回，致上訴人另尋廠商承作，共損
    失二萬七千二百六十一元。惟查系爭四片連繡部分之訂購單於八十六年十二月十
    二日訂購，交貨日期訂購單上並未載明，是此部分兩造並未約定交貨日期，有Ｓ
    ／ＪＬ七八五五八號訂購單附卷可稽。上訴人實際交付被上訴人承作之裁片為三
    千七百三十四件，被上訴人於八十七年一月二十二日完成交付二千八百六十四件
    予上訴人，有上訴人公司之出廠單及被告簽收之送貨單可証，且上訴人對收受二
    八六四片成品之事實，亦不爭執，是此編號Ｓ／ＪＬ七八五五八號部分未完成之
    工作物應為八百七十件。右上開四片連繡之承攬工作，並未約定交貨日期已如前
    述，被上訴人既否認上訴人曾催告其須將未完成之八百七十件裁片完成或將裁片
    繳回，上訴人又未能舉證證明有催告被上訴人交還或製成成品之事實，自不得遽
    將上訴人另尋廠商承作之費用責令被上訴人負擔，故是上訴人主張抵銷此部分之
    費用，亦不足採。
  (4)另上訴人主張因被上訴人承作帽繡，均逾期交貨，致使上訴人貨物出口延誤，被
    紡拓會取消八十七年度紡織配額損失一萬一千零五十六元部分，上訴人雖提出中
    華民國紡織業外銷拓展會配額利用狀況對帳單／配額繳退費通知單影本為証，惟
    上訴人均未能舉證證明被上訴人有逾期交貨之事實已如前述，故上訴人此部分抵
    銷之主張亦難採信。
三、綜上所述，本件上訴人對於積欠被上訴人四十一萬四千五百八十四元承攬報酬並
    不爭執，且上訴人均未能舉證證明上開抵銷之主張，故被上訴人請求上訴人給付
    四十一萬四千五百八十四元及起訴狀繕本送達翌日即八十七年五月二十七日起至
    清償日止，按年利率百分之五計算之利息，為有理由，應予准許。原審判決，於
    法並無不合，上訴意旨指摘原判決不當，求予廢棄改判，為無理由，應予駁回。
四、本件事證已臻明確，兩造其餘攻擊防禦方法，均已無礙於本院上開審認，本院自
    毋庸逐一論駁，附此敘明。
五、據上論結，本件上訴為無理由，依民事訴訟法第第四百三十六條之一第三項、第
    四百四十九條第一項、第七十八條，判決如主文。
中      華      民      國    八十九    年      八      月      四      日
                            臺灣臺中地方法院民事第四庭
~B審判長法官  王  銘
~B法      官  王邁揚
~B法      官  陳毓秀
右為正本係照原本作成
不得上訴。
中      華      民      國    八十九    年      八      月      四      日
~B法院書記官  黃惠君


司法院資訊處製作；財團法人民間司法改革基金會備份。
